【裁判字號】    89,易,850
【裁判日期】    891124
【裁判案由】    竊佔
【裁判全文】
台灣台中地方法院刑事判決                          八十九年度易字第八五號
    公  訴  人  台灣台中地方法院檢察署檢察官
    被      告  丁○○
    選任辯護人  李慶松
                黃文皇
右列被告因竊佔等案件，經檢察官提起公訴 (八十八年度偵字第一五二一三號)，本
院判決如左：
    主      文
丁○○共同意圖為自己不法之所有，以詐術使人將本人之物交付未遂，處有期徒刑捌
月。緩刑肆年。
被訴竊佔、恐嚇部分無罪。
    事  實
一、丁○○係丙○○配偶堂兄之小舅，乙○○則係丙○○之債務人，緣乙○○所有，
    坐落台中市○○區○○段五六六地號土地及其上建物建號一二九五號，門牌號碼
    台中市○○區○○路一五四巷四六之二號房屋 (下稱系爭房屋)，因另積欠債權
    人保證責任台中市第六信用合作社 (下稱甲○○○)房屋貸款，經甲○○○聲請
    強制執行拍賣系爭房屋，由本院民事執行處以八十六年度執字第一六一四一號受
    理執行，於民國八十六年十月二十日下午三時零分遭本院查封，查封時房屋並無
    人居住，亦無出租情事，渠等明知上情，竟共同意圖為自己不法之所有，依丙○○之籌劃，於不詳時間地點，由丁○○、乙○○簽訂虛偽之租期自八十六年四月
    五日起至九十一年四月四日止、租金每月新台幣 (下同)二萬五千元、保證金十
    五萬元之房屋租賃契約書，再由丁○○搬入上址冒充承租人，嗣因系爭房屋拍賣
    時無人應買，由債權人甲○○○承受，本院執行處人員會同債權人甲○○○代理
    人庚○○於八十七年六月二日，至系爭房屋履勘時，丁○○即提出虛偽之房屋租
    賃契約書，向在場執行之人員偽稱其為系爭房屋承租人，與乙○○簽訂有五年租
    約，除已交付十五萬元保證金予乙○○外，租金並已支付至八十七年四月底，除
    非甲○○○返還十五萬元保證金，否則不願搬離云云，惟因甲○○○未依其要求
    付款，始未得逞。
二、案經本院執行處告發由臺灣臺中地方法院檢察署檢察官偵查起訴。
    理  由
壹、有罪部分：
一、(一)、訊據被告丁○○於本院八十九年十一月三日審理時，對於右揭犯罪事實供
    承不諱；又系爭房屋於八十六年十月二十日為本院民事執行處查封時為空屋，被
    告於八十七年六月二日本院執行處人員會同債權人甲○○○代理人庚○○至系爭
    房屋履勘時，曾提出虛偽之房屋租賃契約書，向在場執行之人員偽稱其為系爭房
    屋租承租人，與乙○○簽訂有五年租約，除已交付十五萬元保證金予乙○○外，
    租金並已支付至八十七年四月底，除非甲○○○返還十五萬元保證金，否則不願
    搬離等詞之事實，並有本院民事執行處八十六年十月二十日查封筆錄及八十七年
    六月二日執行筆錄各一份附於本院八十六年執字第一六一四一號執行卷宗足稽；
    復有被告提出與乙○○虛偽簽訂之房屋租賃契約書影本可按。(二)、證人即系爭
    房屋原所有權人乙○○於檢察官八十七年十二月七日、同年月十日訊問時雖證稱
    ：伊因積欠丙○○二百萬元，付不出利息，於八十六年間房屋遭查封之前曾寫一
    份租賃契約交予丙○○，簽名時承租人部分是空白的，因為丙○○說要將房屋出
    租以補貼借款之利息，並將房屋鑰匙交給丙○○，伊不認識被告，亦不知被告要
    搬入云云；證人丙○○於檢察官同年月三日、同年月十八日訊問時證稱：丁○○
    租屋係透過伊先生介紹，因為伊二嫂劉玉鑾打電話告知被告住在該屋，法院要強
    制執行，要伊幫忙搬走被告的東西，被告住何處伊不知道，去搬東西時，才知道
    被告租屋，何人要被告進入該屋居住伊不清楚云云。惟依被告提出附卷之房屋租
    賃契約書影本之房租收付款明細欄所載，八十六年四月起至八十七年六月止之房
    租，均業經乙○○分七次簽名或蓋章收訖，如乙○○僅係出具空白契約書予丙○○供出租系爭房屋以補貼借款之利息，何以會預先在期間長達一年二月之房租收
    付款明細欄簽名或蓋章表示已收受房租？足見乙○○對於其所出具之房屋租契約
    書係供作不法用途，難諉為不知；又被告係丙○○配偶堂兄之小舅，業據被告於
    本院八十九年十一月三日審理時供明，則以被告與丙○○之關係，被告如未經丙○○授意，豈會擅自搬入系爭房屋占住？被告又何以能取得乙○○交付予丙○○
    之鑰匙及房屋租賃契約書？足見證人乙○○及丙○○於偵查中之供證，有違常理
    ，均屬虛偽不實。本院參諸被告之自白、卷附虛偽之房屋租賃契約書影本及乙○○、丙○○有違常理之證詞，因而認定丙○○、乙○○均屬本案之共犯。(三)
    、證人即吉仕影視社負責人戊○○於本院八十九年九月一日訊問時雖結證稱：因
    吉仕影視社要至台中擴展業務，始商請被告向乙○○承租系爭房屋作為辦公室云
    云，惟戊○○之上開證述非但與被告於本院八十九年十一月三日審理時之供述不
    符，且經本院將二人隔離訊問之結果，證人戊○○證稱：「．．．被告之前在八
    十二年左右一直到八十五年年底的時侯有在我所經營之吉仕影視社擔任外務員．
    ．．」；「．．．租金是吉仕影視社付，我們付了押金十五萬元，房租付了二次
    ，付了五萬元，後來就沒有再付了．．．付款的方式是拿現金並沒有開票．．．
    」；「當初房子是己○○介紹的，押金、租金總共二十萬元，我在租房子之前我
    就交給被告，我有和他說要作為租金、押金之用，我是在嘉義的家裡交給被告本
    人，是他本人收的」云云；被告則供稱：「．．．是從我退伍約在民國七十六、
    七十七年的時侯就在那邊做，一直到八十、八十一年的時侯才沒有做，後來我就
    到大陸工作．．．」；「租金是我先墊出來的，我先拿押金十五萬元給乙○○，
    租金的部分就是因為乙○○欠戊○○錢，所以就用租金抵欠債，實際上並沒有拿
    租金給乙○○，但是在契約上還是有寫簽收租金，十五萬元的押金是我自己的錢
    ，後來我和戊○○拆帳，拆帳的結果因為我以前也有欠戊○○一點錢，大家就將
    帳抵掉了」；「．．．他 (戊○○)拿幾萬元給我，因為戊○○叫我先買東西，
    是要買傢俱、其他開銷用的」云云，二人供述之情節相互核對，其等就任職期間
    、交付保證金、租金之有無及方式等情節，雙方所供大相逕庭，互相鑿枘，益足
    見證人戊○○之證述，當係在迥護被告，所為之虛偽陳述無疑，證人戊○○之證
    述內容，尚不得作為有利於被告之判斷。(四)、至於證人即甲○○○經理蔡耀銘
    於檢察官八十七年十二月十四日訊問時雖證稱：「他 (被告)有打電話來稱同為
    被害人，希望考慮斟酌給予搬遷費，有答應反應給總社，但總社稱沒有此規定即
    沒有下文，是他自己打電話來」云云，惟證人蔡耀銘於本院八十九年四月十四日
    訊問時則翻異前詞改證稱：「 (問：被告曾否要求賠償搬遷費？)沒有，他也沒
    有打電話給我要搬遷費，也沒有人打電話給我要搬遷費」；「 (問：為什麼在中
    檢八十七年十二月十四日訊問筆錄內載曾證稱被告有打電話來要求搬遷費？)那
    應該不是我講的，我雖有到檢察官那，但不是我講的」云云，是證人蔡耀銘之前
    後供證矛盾，固尚難遽採，惟因本院綜合其他證據即足以認定被告之犯罪事實，
    仍不影響其犯罪之成立。綜前所述，本件罪證明確，被告犯行堪以認定，應予依
    法論科。
二、核被告所為，係犯刑法第三百三十九條第三項、第一項之詐欺取財未遂罪。被告
    與丙○○、乙○○三人間就上開犯行，有犯意之聯絡，行為之分擔，均為共同正
    犯。被告已著手犯罪行為之實行而不遂，為未遂犯，應依刑法第二十六條前段規
    定減輕其刑。。爰審酌被告年富力強，本應自食其力，竟貪圖私利，思不勞而獲
    ，恣意偽簽租約，向系爭房屋之拍定人詐欺財物，漠視輕踐他人財產權益，甚為
    可訾，應予非難；兼衡其尚未取得財物，對被害人未造成具體損害；又被告初始
    猶飾詞狡辯否認犯罪，俟於證據確鑿下始供承犯行之犯後態度等一切情狀，量處
    如主文所示之刑，以示懲儆。末查被告未曾受有期徒刑以上刑之宣告，有台灣高
    等法院被告全國前案記錄表及臺灣台中地方法院檢察署刑案資料查註紀錄表在卷
    可稽，經此次起訴審判後，當能知所警惕，信無再犯之虞，本院認其所宣告之刑
    以暫不執行為適當，故併諭知緩刑四年，以啟自新。
貳、無罪部分：
一、公訴意旨略以：被告明知乙○○所有之系爭房屋，因積欠債權人甲○○○房屋貸
    款，經甲○○○聲請強制執行，由本院民事執行處以八十六年度執字第一六一四
    一號受理執行，並於八十六年十月二十日下午三時零分遭查封，丁○○明知上情
    ，認有機有圖，竟意圖為自己不法之利益，於八十七年四月間擅自搬入系爭房屋
    內占住，而竊佔他人之不動產；又於八十七年六月二日，被害人即甲○○○職員
    庚○○引導本院民事執行處書記官執行點交時，復另行起意，以「我知道你在何
    處上班，你要小心點」等詞恐嚇庚○○，使庚○○心生畏懼，因認被告另涉有刑
    法第三百二十條第二項之竊佔罪、第三百零五條之恐嚇罪嫌等語。
二、按犯罪事實應依證據認定之，無證據不得推定其犯罪事實；又不能證明被告犯罪
    者，應諭知無罪之判決，刑事訴訟法第一百五十四條、第三百零一條第一項前段
    分別定有明文。次按事實之認定，應憑證據，如未能發現相當證據，或證據不足
    以證明，自不能以推測或擬制之方法以為裁判基礎；又認定不利被告之事實，須
    依積極證據，苟積極證據不足為不利於被告事實之認定時，即應為有利於被告之
    認定，更不必有何有利之證據；告訴人之告訴，係以使被告受刑事訴追為目的，
    是其陳述是否與事實相符，仍應調查其他證據以資審認，又被害人之陳述如無瑕
    疵，且就其他方面調查又與事實相符，固足採為科刑之基礎，倘其陳述尚有瑕疵
    ，則在未究明前，遽採為論罪科刑之根據，即難認為適法 (最高法院三十年上字
    第八一六號、四十年臺上字第八六號判例、八十三年度台上字第九八九號判決意
    旨參照)。刑法第三百零五條之恐嚇罪係結果犯，該罪之成立，須被害人因加害
    人惡害之通知心生畏懼，而有不安全之感覺為要件，若被害人並未因之而生畏怖
    ，即不足對其致生安全上之危險，尚難以該罪相繩。
三、公訴意旨認被告涉有竊佔罪嫌，無非係以證人乙○○、丙○○於偵查中證述並未
    將系爭房屋出租或轉租予被告云云為主要論據；另認被告涉有恐嚇罪嫌，則係以
    被害人庚○○之指述為惟一論據。訊據被告堅決否認有何竊佔及恐嚇犯行，辯稱
    ：伊住進系爭房屋係經由丙○○安排，房屋之鑰匙則係乙○○交付；伊亦未曾恐
    嚇被害人庚○○等語。本院查：
(一)、證人乙○○及丙○○於偵查中之供證，有違常理，均屬虛偽不實，被告係依丙○○之籌劃，與乙○○簽訂虛偽之房屋租賃契約書後，始搬入上址，並共同向
      甲○○○詐欺取財未遂之事實，業已詳述如前，被告自無竊佔行為可言。
(二)、被害人庚○○於偵查中固指述遭被告以「我知道你在何處上班，你要小心點」
      等詞恐嚇云云。惟揆諸前揭最高法院判例及判決意旨所示，被害人庚○○之陳
      述是否與事實相符，仍應調查其他證據以資審認，申言之，自不得僅憑被害人
      庚○○之惟一指述即論處被告罪刑，而被告於本院審理時又堅決否認有恐嚇被
      害人庚○○之犯行，則綜觀卷內證據及本院調查所得，就恐嚇部分僅只被害人
      之惟一指述，如據此即論處被告罪責，實與證據法則有違。況且被害人庚○○
      於本院八十九年四月十日訊問時亦陳稱：「 (問：你聽到被告對你講不客氣的
      話時有何感覺？)還好，因為辦理業務偶而會碰到這些情形，我覺得還好，我
      不會覺得害怕」等語，則縱認被告有以上開言詞向被害人庚○○恫嚇，惟庚○○既未因之而生畏怖，即不足對其致生安全上之危險，自亦與恐嚇罪構成要件
      有間，要難以該罪相繩。
(三)、綜上所述，既無積極證據足資證明被告有公訴人所指竊佔及恐嚇犯行，自屬不
      能證明其犯罪，就該部分爰為諭知無罪之判決。
參、丙○○、乙○○共同涉犯刑法第三百三十九條第三項、第一項之詐欺取財未遂罪
    嫌部分；另戊○○涉犯刑法第一百六十八條偽證罪嫌部分，應由檢察官另行偵辦
    ，附此敘明 。
據上論斷，應依刑事訴訟法第二百九十九條第一項前段、第三百零一條第一項，刑法
第二十八條、第三百三十九條第三項、第一項、第二十六條前段、第七十四條第一款
，罰金罰鍰提高標準條例第一條前段，判決如主文。
中      華      民      國      八十九      年    十一    月    二十四  日
                                      臺灣臺中地方法院刑事第七庭
                                          法  官  劉  長  宜
右正本證明與原本無異。
如不服本判決，應於判決送達後十日內，向本院提出上訴狀。（須附繕本）
                                          書記官
中      華      民      國      八十九      年    十一    月    二十九  日
附錄本案論罪科刑法條全文
刑法第三百三十九條第三項：前二項之未遂犯，罰之。
刑法第三百三十九條第一項：意圖為自己或第三人不法之所有，以詐術使人將本人或
第三人之物交付者，處五年以下有期徒刑、拘役或科或併科一千元以下罰金。


司法院資訊處製作；財團法人民間司法改革基金會備份。
